臺灣彰化地方法院刑事判決
111年度交簡上字第63號
上  訴  人  臺灣彰化地方檢察署檢察官  
被      告  林慶章



上列上訴人因被告公共危險案件，不服本院於中華民國111年7月
22日所為111年度交簡字第1342號第一審刑事簡易判決（檢察官
聲請簡易判決處刑案號：111年度偵字第8232號），提起上訴，
本院管轄第二審合議庭判決如下：
    主  文
上訴駁回。
    犯罪事實及理由
一、本案經本院審理結果，認第一審判決認事用法及量刑均無不
    當，應予維持，除證據增列「被告林慶章於本院第二審審理
    時之自白」外，其餘均引用第一審刑事簡易判決書(含臺灣
    彰化地方檢察署檢察官聲請簡易判決處刑書)記載之事實、
    證據及理由(如附件)。
二、檢察官上訴意旨略以：
　㈠刑案資料查註紀錄表為刑事訴訟法第159條之4第1款所定「公
    務員職務上製作之紀錄文書」，而屬非專為本件個案製作、
    且具有規律性、準確性記載之文書，證據能力、證明力應未
    欠缺。本案偵卷內所附之「刑案資料查註紀錄表」可供判斷
    後案是否構成累犯之目的而製作，因此都會特別註明前案徒
    刑執行完畢時間；如係徒刑易服社會勞動，除記載結案日期
    外，更會額外記載完成社會勞動服務日期，足證此文件主要
    是基於供判斷後案是否構成累犯之目的而製作。
　㈡原審判決所引最高法院刑事大法庭110年度台上大字第5660號
    裁定，該裁定有拘束力之「爭點及主文」，均係指檢察官如
    未主張累犯，法院不應依職權調查逕行認定為累犯並加重其
    刑等情，與本案檢察官於簡易判決處刑書中已有主張被告應
    以累犯加重、且有敘明被告係於前案有期徒刑執行完畢後，
    5年以內故意再犯本件有期徒刑以上之罪，足認其刑罰應適
    力薄弱且有特別惡性因此有加重其刑必要，已就上情為主張
    並具體指出證明方法之情形不同。
　㈢再依有證據能力之證據認定事實，為事實審法院之職權，檢
    察官本案已依據刑案資料查註紀錄表說明被告本案構成累犯
    、且應加重其刑之前科事實依據，並非僅有空泛檢附「前案
    紀錄」而均未據以說明；且被告是否應依累犯加重與是否列
    為刑法第57條第5款量刑時之審酌事項，應為不同之量刑因
    素，原審判決未依累犯規定加重法定刑，而將之列為第57條
    第5款量刑時之審酌事項，亦非妥適。
　㈣綜上所述，檢察官已於聲請簡易判決處刑書主張被告構成累
    犯並應加重其刑，原審判決卻認為無從裁量本案是否因被告
    構成累犯而應加重其刑，而未依累犯規定加重法定刑，容非
    妥適，爰提起上訴。
三、本院駁回上訴之理由：
　㈠大法庭制度是透過對於個案的拘束力以及歧異見解的提案義
    務，構建成縱向以及橫向的拘束效力，達成統一法律見解的
    目的。大法庭就提案之法律爭議作成之裁定，明定對提案庭
    提交之案件有拘束力，提案庭必須依照大法庭裁定之法律見
    解作出該案的終局判決(法院組織法第51條之10規定參照)。
    依上揭規定，大法庭裁定的拘束力，僅針對「提案庭提交之
    案件」，不及於其他訴訟案件。惟「大法庭制度」統一法律
    見解之功能，依法院組織法第51條之2第1項規定之「法定提
    案義務」，提案庭依據大法庭裁定之法律見解作出確定之終
    局裁判，成為最高法院之「先前裁判」，各審判庭對於受理
    之案件，除非擬對於採取大法庭裁定見解之先前裁判表示不
    同之法律見解，再次開啟徵詢、向大法庭提案等程序，否則
    應採取與先前裁判相同之見解，此項機制確保了最高法院各
    庭之間(橫向)法律見解之一致性。透過審級制度，下級審法
    院對於該項統一之法律見解，亦應遵循，由此達成縱向法律
    見解之統一。因此，最高法院提案庭依據大法庭110年度台
    上大字第5660號裁定之法律見解作出確定之終局裁判即110
    年度台上字第5660號判決，成為最高法院之「先前裁判」，
    該院110年度台上字第5660號判決透過審級制度，自為下級
    審法院所應遵循。則檢察官上訴理由認大法庭110年度台上
    大字第5660號裁定之「爭點及主文」方有拘束力，容有誤會
    ，先予敘明。
　㈡按法院於審酌被告是否適用累犯規定而加重其刑時，訴訟程
    序上應先由檢察官就前階段被告構成累犯之事實，以及後階
    段應加重其刑之事項，主張並具體指出證明方法後，法院才
    需進行調查與辯論程序，而作為是否加重其刑之裁判基礎。
    前階段構成累犯事實為檢察官之實質舉證責任，後階段加重
    量刑事項為檢察官之說明責任，均應由檢察官分別負主張及
    具體指出證明方法之責。倘檢察官未主張或具體指出證明方
    法時，可認檢察官並不認為被告構成累犯或有加重其刑予以
    延長矯正其惡性此一特別預防之必要，且為貫徹舉證責任之
    危險結果所當然，是法院不予調查，而未論以累犯或依累犯
    規定加重其刑，即難謂有應調查而不予調查之違法。至於檢
    察官所提出之證據資料，經踐行調查程序，法院認仍有不足
    時，是否立於補充性之地位，曉諭檢察官主張並指出證明方
    法，自得由事實審法院視個案情節斟酌取捨。檢察官若未主
    張或具體指出證明方法，法院因而未論以累犯或依累犯規定
    加重其刑，基於累犯資料本來即可以在刑法第57條第5款「
    犯罪行為人之品行」中予以負面評價，自仍得就被告可能構
    成累犯之前科、素行資料，列為刑法第57條第5款所定「犯
    罪行為人之品行」之審酌事項。於此情形，該可能構成累犯
    之前科、素行資料既已列為量刑審酌事由，對被告所應負擔
    之罪責予以充分評價，依重複評價禁止之精神，自無許檢察
    官事後循上訴程序，以該業經列為量刑審酌之事由應改論以
    累犯並加重其刑為由，指摘原判決未依累犯規定加重其刑違
    法或不當(最高法院110年度台上字第5660號判決意旨參照)
    。
　㈢檢察官聲請簡易判決處刑書雖已載明被告之前案執行完畢事
    實，認被告構成累犯，並提出偵卷內之被告刑案資料查註紀錄
    表作為證據資料，然應依累犯規定加重其刑部分，並未具體
    指出證明方法，僅載明「其曾受有期徒刑之執行完畢（有本
    署刑案資料查註紀錄表可參）後，5年以內故意再犯本件有
    期徒刑以上之罪，為累犯，請酌情加重其刑」，未就被告應
    加重其刑之事項為具體主張，更未具體指出證明方法，原審
    判決因而未論以累犯或依累犯規定加重其刑，尚無違誤之處
    。況且原審判決基於累犯資料本來即可以在刑法第57條第5
    款「犯罪行為人之品行」中予以負面評價，而已就被告可能
    構成累犯之前科、素行資料，列為刑法第57條第5款所定「
    犯罪行為人之品行」之審酌事項。因此，原審判決就本案被
    告可能構成累犯之前科、素行資料既已列為量刑審酌事由，
    對被告所應負擔之罪責予以充分評價，依重複評價禁止之精
    神及上開最高法院110年度台上字第5660號判決見解，自無
    許檢察官事後循上訴程序，以該業經列為量刑審酌之事由應
    改論以累犯並加重其刑為由，而逕指摘原審判決未依累犯規
    定加重其刑違法或不當。　　
　㈣從而，原審判決已說明何以未論被告構成累犯之理由，且於
    刑法第57條之量刑審酌時，就被告可能構成累犯之前科已予
    以評價。檢察官上訴後，雖由公訴檢察官於本審說明被告構
    成累犯之事實及加重其刑之必要，然原審判決既於量刑中充
    分評價該前科，依上開最高法院見解，檢察官事後以本案被
    告應論以累犯並加重其刑為由，指摘原審判決不當，為無理
    由，應予駁回。　
據上論斷，應依刑事訴訟法第455條之1第1項、第3項、第368條
、第373條，判決如主文。
本案經檢察官林佳裕聲請簡易判決處刑、提起上訴，經檢察官劉
欣雅到庭執行職務。
中　　華　　民　　國　　111 　年　　10　　月　　25　　日
                  刑事第一庭   審判長法官  廖健男
                               法      官  胡佩芬
                               法      官  王祥豪
以上正本證明與原本無異。
本件不得上訴。
中　　華　　民　　國　　111 　年　　10　　月　　25　　日
                               書  記  官  吳芳儀